臺灣高等法院刑事判決　　　　　　　　99年度上訴字第1637號
上　訴　人　臺灣臺北地方法院檢察署檢察官
上　訴　人
即　被　告　李泊宬
選任辯護人　吳建昌律師
上　訴　人
即　被　告　王瑋鴻
選任辯護人　許博森律師
被　　　告　蘇文志
選任辯護人　吳俊昇律師
被　　　告　王威舜
指定辯護人　賴呈瑞律師
上列上訴人因被告等傷害致死案件，不服臺灣臺北地方法院98年
度訴字第1696號，中華民國99年3月23日第一審判決（起訴案號
：臺灣臺北地方法院檢察署98年度偵字第21183號），提起上訴
，本院判決如下：
    主  文
原判決撤銷。
李泊宬、王瑋鴻、蘇文志、王威舜共同傷害人之身體，因而致人
於死，李泊宬、王瑋鴻、蘇文志、王威舜均各處有期徒刑柒年貳
月。
    事  實
一、李泊宬（綽號「阿萬）、王瑋鴻（綽號「阿諾」）、蘇文志
    （綽號「阿志」）、王威舜（綽號「阿威」）與莊杰煌（綽
    號「阿彬」），於民國98年5月19日晚上10時許，於臺北市
    ○○區○○路60號之羊舖子餐廳用餐飲酒時，結識在同餐廳
    鄰桌用餐之李正堯，數人把酒言歡氣氛熱絡，一時意猶未盡
    ，遂於同年5月20日凌晨0時40分許，6人分乘2部計程車，前
    往臺北市中山區○○○路○段25號B1之天天開心酒店，並由
    該店經理陳憶蘋安排至B8包廂飲酒消費；迨至同日凌晨3時
    許，由蘇文志支付飲酒消費款新臺幣（下同）1萬9千元後，
    莊杰煌、王瑋鴻、王威舜及李泊宬並欲離去返家休息，李正
    堯認尚未盡興，遂要求蘇文志等人留下來繼續飲酒，並由其
    負責後續之費用，除莊杰煌先行離去外，其餘之人即續留飲
    酒作樂。迨至同日凌晨5時15分許，該店經理陳憶蘋至該包
    廂內，向李正堯表示酒店即將打烊，要求結清消費款項共計
    2 萬2 千元，惟因李正堯身上無足夠之錢，遲未能支付消費
    款項，李泊宬因而心生不滿，即基於傷害之犯意，手持該店
    所有之玻璃酒杯朝靠近李正堯之桌面用力丟擲，碎裂之玻璃
    片劃割李正堯之左手肘，致李正堯因而受有左手肘多處割傷
    。嗣蘇文志等人幾經商議後，決由王威舜先行前往附近ATM
    自動櫃員機提領現金，支付酒款，李泊宬、陳憶蘋、王威舜
    、王瑋鴻遂於同日凌晨6時36分許，陸續離開B8包廂，李泊
    宬、王瑋鴻、王威舜嗣因聽見蘇文志於該包廂內大聲斥責李
    正堯，而認李正堯係假藉酒醉故意不付酒款，一時氣憤折返
    B8包廂內，李泊宬、王瑋鴻、蘇文志、王威舜雖主觀上僅欲
    教訓李正堯，並無使其致死之認識，惟在客觀上應能預見人
    體腹部為極脆弱之部位，以拳頭或腳用力毆擊之，足致人發
    生內臟破裂、內出血性之嚴重傷害，如出血情形嚴重將可能
    導致休克死亡之結果，4人竟仍共同基於傷害之犯意聯絡，
    分別以拳頭毆打李正堯之頭部、身體部位，並以腳踹踢李正
    堯之腹部，致其受有頭部前額及後枕部帽狀腱膜出血、四肢
    多處瘀傷、腹部鈍傷、膽囊挫裂出血等傷害，並致使李正堯
    自沙發座位處跌坐至地上。嗣於同日凌晨6時38分許，蘇文
    志、王瑋鴻、李泊宬、王威舜、陳憶蘋陸續離開包廂，並由
    陳憶蘋陪同王威舜至附近ATM自動櫃員機提款結清消費款項2
    萬2千元後，4人搭乘計程車離去，而將李正堯獨留於包廂中
    ，迨至同日凌晨6時49分許，該酒店因時屆打烊，始由該店
    服務生攙扶李正堯離開上址酒店，並將之扶至上址1樓米拉
    貝爾咖啡廳門前之露天椅上。於同日上午8時30分許，因李
    正堯倒地不起，經路人報案，緊急送往臺北市立聯合醫院中
    興院區救治，惟李正堯經緊急開刀治療後，仍因腹部嚴重鈍
    傷、膽囊破裂、腹膜腔內出血之傷害，造成出血性休克，於
    98年5月24日中午12時22分許不治死亡。
二、案經李正堯之妻王依訴由臺北市政府警察局中山分局報請，
    暨臺灣臺北地方法院檢察署檢察官主動簽分偵查起訴。
    理  由
壹、證據能力部分：
一、按「刑事審判上之共同被告，係為訴訟經濟等原因，由檢察
    官或自訴人合併或追加起訴，或由法院合併審判所形成，其
    間各別被告及犯罪事實仍獨立存在。故共同被告對於其他共
    同被告之案件而言，為被告以外之第三人，本質上屬於證人
    。按被告以外之人（含證人、共同被告）於審判外之言詞或
    書面陳述，除法律有規定者外，不得作為證據，刑事訴訟法
    第159 條第1 項定有明文，此即學理上所稱「傳聞證據排除
    法則」。本件證人即共同被告李泊宬、蘇文志、王威舜、王
    瑋鴻等人分別在警詢就其他共同被告所涉犯罪所為之陳述，
    為被告以外之人在審判外之陳述，均屬傳聞證據。被告蘇文
    志及其辯護人就前開審判外之警詢陳述，已於言詞辯論終結
    前為異議之聲明，不同意作為證據（見本院卷第79頁反面、
    107頁），而檢察官並未舉證證明該證述有何較有可信之特
    別情況，且為證明犯罪事實存否所必要之情形，依刑事訴訟
    法第159條第1項之規定，共同被告李泊宬、蘇文志、王威舜
    、王瑋鴻等人分別在警詢就其他共同被告所涉犯罪所為之陳
    述，不得作為證據。
二、又刑事訴訟法第159條之3第1款規定：「被告以外之人於審
    判中有下列情形之一，其於檢察事務官、司法警察官或司法
    警察調查中所為之陳述，經證明具有可信之特別情況，且為
    證明犯罪事實之存否所必要者，得為證據：一、死亡者。」
    查本件被害人李正堯於警詢之證述，固係審判外之言詞陳述
    ，被告王瑋鴻及其辯護人亦於本院調查證據時，主張李正堯
    警詢係屬審判外之陳述而無證據能力（見本院卷第139頁反
    面）。惟被害人李正堯業已死亡，本院審酌被害人李正堯警
    詢筆錄製作原因及過程，並無不能自由陳述之情形，亦無違
    法取證或其他瑕疵，而具有可信之特別情況，且為證明本件
    犯罪事實之存否所必要，因認被害人李正堯警詢之陳述，依
    上揭規定，具有證據能力。
三、又被告以外之人於審判外之陳述，雖不符刑事訴訟法第159
    條之1至第159條之4之規定，而經當事人於審判程序同意作
    為證據，法院審酌該言詞陳述或書面陳述作成時之情況，認
    為適當者，亦得為證據，刑事訴訟法第159條之5第1項定有
    明文。本件檢察官、被告及辯護人於言詞辯論終結前，除上
    開被告王瑋鴻及其辯護人主張被害人李正堯警詢之陳述無證
    據能力外，其餘均未就本院所認定犯罪事實而經調查採用之
    下列證據主張有刑事訴訟法地159條第1項不得為證據之情形
    ，本院認該具有傳聞證據性質之證據，其取得過程並無瑕疵
    ，且與待證事實具有關聯性，證明力非明顯過低，以之作為
    證據係屬適當，認俱得為證據。
貳、實體部分：
一、訊據被告4人均否認有上揭之犯行，被告李泊宬辯稱：當天
    凌晨0時許，伊跟被害人、同案被告蘇文志、王威舜、王瑋
    鴻及阿彬（即莊杰煌）一起去酒店消費，約喝2小時，陳憶
    蘋進來買單，但被害人說喝不爽要留下繼續喝，阿彬就先走
    了，又喝了約2小時，陳憶蘋進行買單，被害人不願意拿錢
    出來買單，伊因為喝酒的關係，就把杯子砸到桌上，被害人
    沒有坐穩，手就碰到桌上的碎玻璃，才受傷流血，伊並沒有
    打被害人云云；被告王瑋鴻辯稱：凌晨2時許，我們要買單
    離去，被害人說要續攤，由他負責，我、蘇文志、王威舜、
    李泊宬就留下來續繼喝酒唱歌，後來買單時不知道他是真醉
    還是假醉，我就按他脖子、拍他大腿，要叫醒他，後來我們
    就把被害人留在包廂內，坐計程車離去，並沒有毆打被害人
    云云；被告蘇文志辯稱：在結酒帳時，才聽到被害人跟酒店
    有酒帳的問題，我跟王威舜協調由他先領錢出來結帳，最後
    我們要離開的時候，被害人當時坐在地上，趴在桌上，我就
    過去敲被害人的頭，因為他酒醉了，我要叫醒他，並沒有傷
    害他的意思，也沒有共同出手打他云云；被告王威舜則辯謂
    ：我當時沒有掌摑被害人，只是推他的頭，要叫他起來，因
    為已經很晚了，後來協調後，由我去領錢出來買單，並沒有
    傷害被害人的意思，也沒有參與共同毆打被害人等語。
二、經查：
  (一)本件被告李泊宬、王瑋鴻、蘇文志、王威舜及案外人莊杰煌
    ，於98年5月19日晚上10時許，在臺北市○○區○○路60號
    之羊舖子餐廳用餐時，因而結識鄰桌之被害人李正堯，嗣相
    約前往臺北市中山區○○○路○段25號B1之天天開心酒店飲
    酒消費，於98年5月20日凌晨0時33分至40分，分乘計程車抵
    達該酒店，經由該酒店經理陳憶蘋帶位進入B8包廂飲酒；於
    同日凌晨3時許，由被告王威舜結清酒款1萬9千元後，被害
    人要求繼續飲酒消費，花費由其負責後，除案外人莊杰煌先
    行離去外，其餘之人均在該包廂內繼續飲酒，陳憶蘋並先後
    安排該酒店服務小姐宋惠芳、鄧尹華、何氏秋銀、黃玉秋、
    陳郁璇、蕭靜美等人至該包廂內服務等事實，業據被告李泊
    宬、王瑋鴻、蘇文志、王威舜供述明確，核與證人即天天開
    心酒店經理陳憶蘋、證人即酒店服務小姐宋惠芳、鄧尹華、
    何氏秋銀、黃玉秋、陳郁璇、蕭靜美證述情節（見臺灣臺北
    地方法院檢察署98相378卷(一)第225、227頁，相卷(二)第11、
    、52、83、108、112、145、176、232頁）大致相符，並有
    天天開心酒店98年5月20日監視錄影光碟及翻拍照片在卷可
    佐（見98相378卷(二)第142 至171頁）。又於同日凌晨5時15
    分許，該酒店經理陳憶蘋進入包廂內，要求被害人結算並支
    付消費款項2萬2千元，惟因被害人遲未能支付酒款，嗣於同
    日上午6時38分許，蘇文志、王瑋鴻、李泊宬、王威舜、陳
    憶蘋陸續離開包廂，並由陳憶蘋陪同王威舜至附近富邦銀行
    ATM自動櫃員機提款結清消費款項2萬2千元後，4人搭乘計程
    車離去，而將被害人獨留於包廂中等情，復為被告李泊宬、
    王瑋鴻、蘇文志、王威舜供陳，並有天天開心酒店98年5月
    20日凌晨0時至7時各角度之監視錄影光碟及翻拍照片（天天
    開心酒店之監視器畫面時間應加上4分鐘，始為中原標準時
    間）、富邦銀行ATM自動櫃員機監視光碟及翻拍照片附卷足
    稽（見相卷第(二)第172至181頁、第184至187頁、第198至211
    頁）。上揭事實，均堪認定。
  (二)被告李泊宬確有於上揭時、地，因不滿被害人遲不給付酒款
    予天天開心酒店經理陳憶蘋，持玻璃酒杯朝靠近被害人之桌
    面用力丟擲，被害人之左手肘因而流血受傷之事實，業據被
    告李泊宬歷於警詢、偵查及原審審理時供承明確，核與證人
    即在場之天天酒店經理陳憶蘋證稱：5時左右，李正堯當時
    身上沒有傷痕，他坐沙發上請我幫他打幾個電話，有看到阿
    萬摔酒杯，我叫阿萬不要這樣，他說沒針對誰，只是生氣一
    直被拖在這，李正堯左手有被玻璃劃到流血，傷在左手附近
    等語（見相卷(二)第50頁、卷(一)第53頁、卷(三)第203頁，原審
    卷第121頁反面），上揭事實，亦堪認定。
  (三)又本件被害人李正堯於98年5月20日凌晨6時45分許，由天天
    開心酒店服務生林俊能、楊全威攙扶離開上址酒店，並將其
    扶至該酒店1樓之米拉貝爾咖啡廳門前之露天椅，於同日上
    午8時30分許，因被害人倒地不起，經路人報案，因其頭部
    有多處瘀青外傷、身上多處瘀傷、右腹多處瘀傷、嘴角流血
    ，緊急送往臺北市聯合醫院中興院區，經檢查發現被害人口
    中血跡、四肢多處瘀青、腹部瘀青，以超音波檢查結果，發
    現被害人膽囊破裂，腹膜腔內出血共計2100西西，旋施以緊
    急縫合手術後事實，業據證人林俊能證述在卷（見原審卷第
    116頁至第119頁頁），並有臺北市政府消防局救災救護指揮
    中心受理報案紀錄表、救護紀錄表、臺北市立聯合醫院急診
    病歷、護理紀錄附卷足憑（見相卷(一)第60至144頁，相卷(二)
    第213頁）。而證人即被害人李正堯於警詢時亦證稱：因為
    酒店消費結帳問題產生糾紛，同行的1名男子突然用拳頭毆
    打我並用腳踢我身體，造成我膽破裂並內出血等語，核與上
    開救護紀錄表、診病歷、護理紀錄所載被害人之傷勢大致相
    符相符，足認被害人確有於上址天天開心酒店B8包廂內遭人
    毆打，致受有身上多處瘀傷、右腹多處瘀傷及膽囊破裂之傷
    害甚明。
  (四)(1)被告蘇文志於警詢供稱：「李正堯還消遣說「不然要怎樣
    」，因渠都已幫他付錢了，所以伊一時氣憤過去用手打了李
    正堯的左上方頭部2拳，然後伊就離開了」、「伊出來後聽
    到李正堯消遣渠伊有回去打李正堯，但當時李正堯就已坐在
    地上了，伊有用手打李正堯左邊頭部2拳，因李正堯坐在地
    上所以伊打他時角度才剛好打在李正堯左邊頭部上」（見98
    相字第378號(一)卷第209、210頁），是被告蘇文志於警詢已
    供稱有用手打李正堯左上方頭部2拳。其於偵查中結證稱：
    「李正堯沒付錢，一開始大家跟李正堯說要拿錢，酒店也幫
    他打電話，伊要走前有打他頭2、3下，但他有擋1下，阿諾
    塊頭比較大，就坐在李正堯旁邊，有出手打他頭，阿萬也有
    打他還丟酒杯傷到李正堯」（見98相字第378號(一)卷第228-2
    29頁）、另於偵查中供稱：「伊最後有打他兩下犯錯伊知道
    ，但伊個人認為伊出的拳並不大力，(問你打李正堯那個部
    位？)打他頭，伊只是為了跟他說喝酒不要這樣，給他一點
    警惕（見98他字第7744號卷第8頁）。是被告蘇文志於偵查
    中亦供稱：伊要走前有打李正堯頭2、3下；王瑋鴻有出手打
    李正堯頭；李泊宬有打李正堯還丟酒杯傷到李正堯。(2)王威
    舜於警詢供稱：「李正堯沒找到人幫他付錢，開始裝醉，李
    正堯沒有辦法處理所以伊有出手打了李正堯的頭一下，問他
    到底要不要處理」、「後來渠在包廂外聽到蘇文志大聲對李
    正堯叫罵，阿諾聽到後又衝進包廂，伊跟李泊宬要拉阿諾，
    蘇文志出手把渠都推出來，渠就一起離開包廂，伊追李泊宬
    及阿諾出包廂時李正堯原坐在出口旁沙發上，但伊聽到蘇文
    志在包廂內叫罵後再回包廂時就看到李正堯坐在包廂內靠廁
    所那一頭的座位地上，伊不知他為什麼會坐那裡，伊只看到
    垃圾筒倒在旁邊，伊有打了李正堯一下頭」（見98相字第
    378號(一)卷第198-199、201頁），於偵查中結證稱：「(問當
    天近5點包廂內有無爭執？)有，因為李正堯完全拿不出錢，
    這時蘇文志在包廂內，(問爭執經過？)李正堯說要買單又沒
    錢買，渠就試著用嚇他的方式要他處理，蘇文志也有嚇他，
    渠只希望李正堯把他自己的部分付掉，那時蘇文志已從廁所
    出來也有參與，伊巴他一下頭說到底要不要處理，阿諾抓他
    脖子要他處理一下還有打他的腳，」（見98相字第378號(一)
    卷第227-228頁）。是王威舜於警詢及偵查中均供稱有打李
    正堯頭一下。其於偵訊時亦供稱王瑋鴻有抓李正堯脖子、打
    他的腳。(3)李泊宬於警詢時供稱：「幹部陳憶蘋進來買單，
    結果李正堯不拿出錢來買單，伊就一時氣憤隨手拿起桌上的
    杯子往李正堯面前的桌子摔去，杯子摔過去之後就發現李正
    堯的左手有被玻璃割傷流血，後來伊有出去包廂外面，伊隨
    後就聽蘇文志以三字經在罵李正堯，所以伊就又跑回包廂內
    ，這時就發現李正堯已倒在靠近廁所旁的沙發及桌子間的地
    上，所以伊就把蘇文志等人拉出來包廂外面，王威舜就到外
    面領錢，之後渠就離開該店各自回家」、（見98相字第378
    號(一)卷第239、240頁）。其於偵查中供稱：蘇文志有對李正
    堯動手，他打李正堯頭，...(問：蘇文志如何打李正堯？)
    用手打李正堯頭（見98相字第378號(三)卷第197-1 98頁）。
    (4)王瑋鴻於警詢供稱：「伊已不記得有何人毆打李正堯，伊
    的部分伊記得伊有曾摟著李正堯的脖子與他商談要他付款並
    輕微拍打他的右大腿，(問：據李正堯接受警方製作筆錄中
    曾供稱於案發當時係遭同行前往包廂內喝酒之身材壯碩約
    180 幾公分之友人毆打，你們當天前往該酒店喝酒之人有無
    何人係符合被害人陳述之身材？)就伊本人係符合他陳述的
    身材，其他人身材沒有那麼壯碩，就屬伊最高大，但是伊記
    得當時伊確實沒打他。（見98相字第378號(一)第248-249頁）
    其於警詢時坦承有摟李正堯脖子、拍打其右大腿；並坦承符
    合李正堯警詢陳述身材。(5)證人陳憶蘋(酒店經理)於偵查中
    結證稱；「最高的叫(阿諾)；(問：5點五多時死者身上有無
    傷痕？)沒有；後來伊進包廂，椅子是ㄇ字型，伊坐近門口
    位置，阿諾坐伊旁邊，死者坐阿諾旁邊，阿諾幫死者抓脖子
    叫他處理，死者又叫伊打電話，伊告訴他都打不通」（見98
    他相字第378號(一)卷第52、53頁），(問：當天其他酒客打李
    正堯時你應該在場？)伊只看到阿諾捏李正堯脖子，還有阿
    萬摔酒杯的部分，渠要上去領錢，只有阿志跟死者在包廂內
    ，阿諾、阿威、阿萬跟伊出包廂，伊跟阿威上去提錢，離開
    聽到阿志在發脾氣罵死者，渠就回去包廂，伊慢慢走回去就
    看到李正堯從原本正中間位置換成靠廁所邊的沙發位置，坐
    在地上一手扶沙發，其他4個客人圍著他，伊要他們不要這
    樣趕快領錢走人，渠要離開時阿萬拿起垃圾桶要丟，但裡面
    有酒瓶，伊就勸他不要這樣，阿萬就放下，大家一起上樓領
    錢留死者一人在包廂內，伊只看到阿萬丟杯子跟阿諾的動作
    。（見98相字第378號(三)卷第203-204頁）(6)觀諸卷附天天開
    心酒店案發當天之監視錄影翻拍照片及現場圖可知，被告李
    泊宬及證人陳憶蘋於98年5月20日凌晨6時36分28秒、33秒，
    先後離開B8包廂，陳憶蘋於同年月日時37分15秒折返包廂，
    被告李泊宬於同年月日時37分32秒，快跑折回包廂；復於38
    分39秒許，被告王瑋鴻、李泊宬、王威舜、證人陳憶蘋陸續
    離開包廂等情，有上開監視器翻拍照片可佐（見相卷(二)第
    182至187頁），佐以上開證人陳憶蘋之證言：陳憶蘋在包廂
    時，王瑋鴻係坐伊旁邊，李正堯坐王瑋鴻旁邊，後來陳憶蘋
    跟王威舜離開包廂出去提錢，離開包廂後因聽到蘇文志在發
    脾氣罵李正堯，陳憶蘋又慢慢走回去包廂，就看到李正堯從
    原本正中間位置換成靠廁所邊的沙發位置，坐在地上一手扶
    沙發，其他4個客人圍著他，堪認李正堯於當日凌晨6時36
    分33秒，陳憶蘋離開包廂時，尚好端坐在沙發上，於其再度
    返回包廂時，李正堯已變成坐在地上一手扶沙發，4個被告
    圍著他之情景，是李正堯遭人毆打傷害之時間應係在98年5
    月20日凌晨6時36分33秒至38分39秒間，其遭毆打時間至多
    不超過2分鐘，再觀之李正堯傷勢為頭部有多處瘀青外傷、
    身上多處瘀傷、右腹多處瘀傷、嘴角流血、膽囊破裂，則在
    不到2分鐘時間內，又未使用任何兇器，能造成被害人如此
    嚴重之傷勢，加害人當非一人。且被告蘇文志於警詢及偵訊
    中已承認有打李正堯頭部，於偵查中並供稱王瑋鴻、李泊宬
    亦有毆打李正堯；被告王威舜於警詢及偵訊中亦坦承有打李
    正堯頭部，於偵查中並供稱王瑋鴻亦有打李正堯；被告李泊
    宬於偵訊時供稱蘇文志有打李正堯頭部；被告王瑋鴻於警詢
    時亦坦承有摟李正堯脖子、拍打其右大腿，4人上開所供，
    雖均係輕描淡寫，僅泛稱打頭部、捏脖子、拍大腿，而對以
    拳頭毆打及以腳踢腹部之事則避而不談，然據法務部法醫研
    究所98醫鑑字第0981101577號鑑定書所載「切開頭部皮膚，
    皮下有出血，帽狀腱膜有出血，見於前額及後枕部出血」，
    「該等傷勢均係生前所造成，研判頭皮傷為輕度表前外傷」
    （見該鑑定報告及法務部法醫研究所99年10月27日法醫理字
    第0990005054號函，附於本院卷第84頁），足證被害人頭部
    亦有遭人毆打，堪認被告4人上開之供述與事實相符，此亦
    足證被告4人均有參與毆打之犯行。至於被害人於警詢時雖
    僅稱：「毆打伊之人身高約182公分，是在餐廳吃飯時和隔
    壁桌聊天後認識的，...和伊因酒店消費結帳問題產生糾紛
    ，因此用拳毆打伊且用腳踢伊身體，...該男子毆打伊造成
    伊膽破裂並內出血」(見98相字第378號(一)卷第7-8頁），僅
    陳述遭一人毆打，惟此有可能其所描述之人，因身材高壯對
    其下所較重，印象較深，因而只陳述遭該人毆打，惟毆打被
    害人之人應不只1人，已如前述，是被害人此部分之陳述，
    尚不得作為有利被告蘇文志、李泊宬、王威舜之認定。(7)綜
    上被告4人之供述及證人陳憶蘋之證述，堪認被告4人確實因
    被害人李正堯不願付酒錢，且反譏「不然要怎樣樣」，被告
    4人憤而基於共同傷害之犯意聯絡，而動手對被害人為傷害
    之行為。
  (五)本件被害人經因倒臥在上址咖啡廳前之人行道，經路人報案
    ，送往臺北市立聯合醫院中興院區，經檢查發現被害人口中
    血跡、四肢多處瘀青、腹部瘀青，以超音波檢查結果，發現
    被害人膽囊破裂，腹膜腔內出血共計2100西西，施以緊急縫
    合手術後住進該院加護病房，於98年5月22日上午11時50分
    許，轉至普通病房，惟其腹部仍腫脹，並持續口吐褐色液體
    ，復於同年月23日晚上11時45分，被害人突然無意識，口吐
    大量褐色液體，經急救後，於同年月24日中午12時22分不治
    死亡之事實，有上開臺北市政府消防局求災救護指揮中心受
    理報案紀錄表、救護紀錄表、臺北市立聯合醫院急診病歷、
    護理紀錄可佐。又被害人之死亡原因，經臺灣臺北地方法院
    檢察官督同檢驗員相驗結果，被害人腹部及四肢多處瘀傷，
    推定傷害方法為肝硬化併腹部鈍傷，凝血功能障礙，致膽囊
    挫裂出血、腹血，導致出血性休克死亡；經送法務部法醫研
    究所之鑑定人方中民解剖後發見被害人之腹腔有積血水300
    西西，鑑定結果，亦認為被害人生前有明顯肝硬化，導致凝
    血功能不全障礙，似因鬥毆引起腹部鈍傷、膽囊破裂，其死
    亡原因為腹部鈍擊致膽囊破裂、外傷腹腔出血，致出血性休
    克死亡，此有臺灣臺北地方法院檢察署98年7月28日相驗報
    告書、98年8月21日檢驗報告書、法務部法醫研究所（98）
    醫剖字第0981101483號解剖報告書、（98）醫鑑字第098110
    15 77號鑑定報告書在卷可按（見相卷(二)第236至238 頁、
    240至243頁，相卷(三)第226至231頁、第234頁）。可認被害
    人之死亡，確與被告4人以拳頭毆打頭部、身體、腳踢被害
    人之腹部行為間，有相當因果關係。至於上開鑑定報告雖指
    出被害人生前有肝硬化，凝血功能不佳一節，惟此僅係在治
    療時就止血難易程序有所差異，在及時治療下，仍有止血之
    可能。本件被害人係於98年5月20日凌晨6時36分至38分間，
    遭被告4人毆打、腳踢，直至同日上午8時45分許，始經路人
    報案送醫急救，到醫後經手術縫合膽囊及引流其腹腔內出血
    量即多達2100西西，其後住院期間仍有腹血等情，一般人在
    遭受相同攻擊情況下，均有可能同樣因腹腔大量出血，造成
    死亡之結果，故本件並非被害人本身有肝硬化之因素，而獨
    立引起死亡結果，至為明確。再按加重結果犯，以行為人能
    預見其結果之發生為要件，所謂能預見乃指客觀情形而言，
    與主觀上有無預見之情形不同，即加重結果犯係以該行為人
    對於其行為所生，「客觀上有預見可能」之加重之結果，但
    行為人事實上因當時之疏忽致「未預見」為要件（最高法院
    47年台上字第920號判例、96年度台上字第6924號可資參照
    ）。次按人體之腹部，多有人體之消化重要器官，乃人之生
    命要害部位，其構造甚為脆弱，倘用力重擊，在客上足以造
    成人身體、健康之傷害，並因此傷害導致死亡之結果，此為
    一般人客觀上所能預見。被告李泊宬於本件行為時年滿35歲
    ，被告王瑋鴻於本件行為時年滿35歲，被告蘇文志於本件行
    為時年滿37歲，被告王威舜於本件行為時年滿35歲，均為一
    智識成熟之成年人，彼等對於猛力毆打、腳踢人體之腹部，
    足以導致被毆者體臟器破裂而內出血，並因而造成死亡結果
    ，其客觀上應能預見，惟彼等當時因飲酒過量，且因被害人
    李正堯不願付酒錢，又反譏「不然要怎樣」，因而一時氣憤
    失慮，出手不知輕重，顯見彼等於行為當時，主觀上確實疏
    而未預見，而以拳打腳踢方式猛烈毆打被害人之腹部，導致
    被害人膽囊破裂、腹膜腔內出血，致出血性休克死亡結果之
    發生，是彼等於傷害被害人時，客觀上有預見被害人死亡之
    可能，而主觀上並無預見，自應負傷害致死之加重結果責任
    。上開被害人死亡之結果，被告4人各於客觀上既有預見可
    能，且係由被告4人傷害行為所引起，因認被告上開傷害行
    為，對於被害人之死亡結果間，具有因果關係甚明。又按共
    同正犯間，非僅就其自己實施之行為負其責任，在犯意聯絡
    之範圍內，對於他共同正犯所實施之行為，亦應共同負責，
    被害人之死亡結果，係行為人等合同行為所致，無論死於何
    人所加之傷，在共犯間均應同負全部之責，並無分別何部分
    之傷孰為下手人之必要（最高法院27年上字第755號判例參
    照）。本件被告4人既共同圍毆被害人李正堯，致被害人李
    正堯因此發生死亡之結果，無論毆擊被害人腹部係被告4人
    之中何人所為，依上揭判例意旨，被告4人均應就被害人發
    生死亡之結果負責。
  (六)綜上各情，被告4人前開所辯，無非事後諉卸之詞，均不足
    採。本件事證明確，被告4人犯行均堪認定，應依法論罪科
    刑。
三、核被告李泊宬、王瑋鴻、蘇文志、王威舜所為，均係犯刑法
    第277條第2項前段之傷害致死罪。又被告李泊宬基於傷害之
    犯意，手持玻璃酒杯朝靠近李正堯之桌面用力丟擲，碎裂之
    玻璃片劃割李正堯之左手肘，致李正堯因而受有左手肘多處
    割傷之傷害輕度行為，為其後所犯之傷害致死之重度行為所
    吸收，不另成立傷害罪。被告4人就前揭傷害犯行間，有犯
    意聯絡及行為分擔，均為共同正犯。原審對被告李泊宬、王
    瑋鴻論罪科刑，固非無見。惟查：本件被告4人係基於傷害
    犯意之聯絡，著手實施傷害行為，而致被害人死亡之結果，
    均應成立刑法第277條第2項前段之傷害致死罪，原審僅認定
    被告王瑋鴻成立傷害致死罪，認李泊宬係構成傷害罪，並認
    被告蘇文志、王威舜2人無罪，即有未洽。被告李泊宬、王
    瑋鴻2人上訴否認犯罪，為無理由，公訴人上訴認被告李泊
    宬、蘇文志、王威舜3人亦應成立傷害致死罪，為有理由，
    自應由本院予以撤銷改判。爰審酌被告李泊宬、王瑋鴻、蘇
    文志、王威舜正值青壯之年，僅因被害人未依承諾支付酒店
    消費款項，即心不滿，而聯手毆打被害人造成被害人因腹膜
    腔內出血，致出血性休克死亡之結果，及犯罪手段、所生之
    危害，迄未與被害人家屬達成和解，填補被害人家屬所受有
    損害等一切情狀，分別量處如主文第2項所示之刑。
四、又本件公訴人請求將被告4人送測謊鑑定，被告王瑋鴻亦請
    求送測謊鑑定。惟測謊之理論依據為犯罪嫌疑人說謊必係為
    逃避法律效果，恐為人發現遭受法律制裁，在面對法律後果
    時即感受到外在環境中之危險，因人類的本能而驅使其作出
    說謊之自衛模式，此一本能即生理上自主神經系統迅速釋放
    能量，致內分泌、呼吸、脈膊及血液循環加速，使之有能量
    應付危機，測謊技術即在將受測者回答各項問題時之生理反
    應變化，使用測量儀器以曲線之方式加以記錄，藉曲線所呈
    現生理反應之大小，以受測者回答與案情相關的問題之生理
    反應與回答預設為情緒上中立問題的平靜反應作比較，而判
    斷受測者有無說謊。然人之生理反應受外在影響因素甚夥，
    諸如疾病、高度冷靜的自我抑制、激憤的情緒、受測以外其
    他事件之影響等，不止於說謊一項，且與人格特質亦有相當
    之關連，亦不能排除刻意自我控制之可能性，是以縱使今日
    之測謊技術要求對受測者於施測前後均須進行會談，以避免
    其他因素之干擾，惟科學上仍不能證明此等干擾可因此而完
    全除去之，是以生理反應之變化與有無說謊之間，尚不能認
    為有絕對之因果關係；況科學鑑識技術重在「再現性」，亦
    即一再的檢驗而仍可獲得相同之結果，如指紋、血型、去氧
    核糖核酸之比對，毒品、化學物質、物理性質之鑑驗等，均
    可達到此項要求，可在審判上得其確信，至於測謊原則上沒
    有再現性，蓋受測之對象為人，其生理、心理及情緒等狀態
    在不同的時間不可能完全相同，與前開指紋比對或毒品鑑驗
    之情形有異，加之人類有學習及避險之本能，一再的施測亦
    足使其因學習或環境及過程的熟悉而使其生理反應之變化有
    所不同，故雖測謊技術亦要求以再測法而以兩次以上之紀錄
    進行研判，然與現今其他於審判上公認可得接受之科學鑑識
    技術相較，尚難藉以獲得待證事實之確信，是測謊技術或可
    作為偵查之手段，以排除或指出偵查之方向，然在審判上尚
    無法作為認定有無犯罪事實之基礎。且被告蘇文志、王威舜
    於本院準備程序時亦陳稱其有新血管疾病、心室不完整症狀
    ，亦不宜做測謊鑑定，本院因認無對被告等人做測謊鑑定之
    必要，附此敘明。
據上論斷，應依刑事訴訟法第369條第1項前段、第364條、第299
條第1項前段，刑法第28條、第277條第2項前段，判決如主文。
本案經檢察官董怡臻到庭執行職務。
中    華    民    國   100    年    10    月    4     日
            刑事第十五庭    審判長法  官  沈宜生
                                  法  官  吳炳桂
                                  法  官  賴邦元
以上正本證明與原本無異。
如不服本判決，應於收受送達後10日內向本院提出上訴書狀，其
未敘述上訴之理由者並得於提起上訴後10日內向本院補提理由書
（均須按他造當事人之人數附繕本）「切勿逕送上級法院」。
                                  書記官  鄭信昱
中    華    民    國   100    年    10    月    4     日
附錄：本案論罪科刑法條全文
中華民國刑法第277條
傷害人之身體或健康者，處3年以下有期徒刑、拘役或1千元以下
罰金。
犯前項之罪因而致人於死者，處無期徒刑或 7 年以上有期徒刑；
致重傷者，處 3 年以上 10 年以下有期徒刑。